【裁判字號】    97,訴,556
【裁判日期】    970520
【裁判案由】    偽證
【裁判全文】
臺灣臺中地方法院刑事判決               97年度訴字第556號
公  訴  人  臺灣臺中地方法院檢察署檢察官
被      告  甲○○
上列被告因偽證案件，經檢察官追加起訴（96年度偵字第24423
號），本院判決如下：
    主    文
甲○○證人，於執行審判職務之公署審判時，於案情有重要關係
之事項，供前具結，而為虛偽陳述，處有期徒刑壹年。
    事    實
一、甲○○明知黃俊斌（綽號小斌）或王秀鈴（綽號奶媽）基於
    意圖營利以販賣第一級毒品之犯意或犯意聯絡，於附表一編
    號1之1，或1之2，或1之3之時間、地點，以如附表各該編號
    所示之方法，販賣如附表一編號1之1、1之2、1之3所載價值
    之第一級毒品海洛因予自己，詎甲○○竟於前開本院96年度
    訴字第4743號王秀鈴、黃俊斌等販賣第一級毒品海洛因案件
    （下稱販賣海洛因案件）中，竟基於偽證之犯意，於民國（
    下同）97年1月15日（起訴書誤載為5日）上午9時許，在本
    院第10法庭內，就王秀鈴、黃俊斌所涉上開販賣海洛因案件
    出庭應訊，並以證人身份供前具結作證，對於該案件中關於
    王秀鈴、黃俊斌有無販賣海洛因之就案情有重要關係之事項
    ，虛偽證稱王秀鈴、黃俊斌並無販賣海洛因，自己係與黃俊
    斌共同出資合買海洛因，係向綽號小黑的男子購買海洛因之
    事，其虛偽證稱：「（檢察官問：海洛因如何來的？）跟小
    斌一起去拿的，小斌就是黃俊斌。‥‥（檢察官問：你與黃
    俊斌一起去向何人拿毒品海洛因？）小黑。‥‥（檢察官問
    ：你是與黃俊斌一起去向小黑買的，還是透過黃俊斌去向小
    黑買的？）本來是透過黃俊斌去買的，經過1、2次之後，小
    黑就自己打電話給我了。‥‥（檢察官問：你說第1、2次是
    透過黃俊斌買的，這1、2次有無見到小黑？）第2次有。（
    檢察官問：第1次如何透過黃俊斌買海洛因的？）第1次就是
    一人出一半，一人出兩三千元合買，買的數量忘記了。第1
    次，我們是去豐原的汽車旅館，黃俊斌去拿的，我們是約在
    汽車旅館外面拿的，我們拿回來之後，就是一人分一半。‥
    ‥（檢察官問：第2次呢？）也是約在汽車旅館，我與黃俊
    斌一起去，我們也是合買。（檢察官問：第3次之後，小黑
    都打電話給你，你們約在哪裡交易？）也是豐原的汽車旅館
    。‥‥（檢察官問：黃俊斌自己有無施用海洛因？）‥‥（
    檢察官問：有無在賣海洛因？）我有問他，他是說沒有，但
    是說他可以拿到，我有與他一起去買。‥‥（檢察官問：王
    秀鈴是否有賣海洛因或是安非他命？）沒有賣海洛因。‥‥
    （檢察官問：有無在電話中與王秀鈴談過要買海洛因或是安
    非他命的事情？）沒有提過。‥‥（檢察官問：電話中是否
    有跟王秀鈴要過海洛因？）沒有。‥‥（檢察官問：請提示
    警卷96年8 月24日通聯紀錄，提示警卷第110頁倒數第2欄通
    聯紀錄並告以要旨，為何與王秀鈴有這樣的對話內容？）我
    是打電話要去找黃俊斌的，問他是否有聯絡好了。（檢察官
    問：聯絡什麼？）就是去拿海洛因的事情。（檢察官問：所
    以你是問誰聯絡好了？）我是要問黃俊斌，但是他在睡覺，
    所以就問王秀鈴說，是否知道黃俊斌聯絡好了沒。（檢察官
    問：有無看到通話的內容，你是問他是不是有海洛因，你說
    你是兩個圈拿3千？）因為我事前已經與黃俊斌聯絡好了。
    ‥‥（檢察官問：你剛剛回答說沒有與王秀鈴在電話中提到
    毒品的事情，為何這通電話有，而且有提到價錢，還有提到
    豐原大道？提示）後來沒有去豐原大道，因為小黑沒有聯絡
    好。因為後來黃俊斌有打電話過來說，小黑沒有聯絡好，所
    以就沒有去了。（檢察官問：請提示96年11月20日偵訊筆錄
    ，就是偵卷第65頁，檢察官問你說跟奶媽買的地點等等，你
    當時回答你買了3次，而且96年8月24日那次有買到，買3千
    元，這與通聯紀錄是相符合的，如何解釋？提示並告以要旨
    ）那是與他合買的。‥‥（受命法官問：透過黃俊斌去買海
    洛因，是不是就是你拿錢給海洛因，黃俊斌去買海洛因來給
    你？）與他一起合買，一起出錢。‥‥（受命法官問: 既然
    是跟黃俊斌一起合買海洛因，為何之前警偵訊中都沒有這樣
    說？）警察要我順著警察的意思說。（受命法官問：那為何
    在檢察官訊問的時候，也沒有提到合買的事情，反而是提到
    你什麼時間、地點去買的？）就是順著警察的筆錄說。（受
    命法官問：偵訊時距離警訊已經一段時間，且警察也不在旁
    邊，為何仍要順著警察的意思說？）因為那時候沒有看到黃
    俊斌在場，想不起來是跟小黑拿的。（受命法官問：為何會
    想不起來是向小黑拿的？）跟黃俊斌只有1、2次合買，後來
    就是小黑了。（受命法官問：96年7月下旬，是不是有在月
    眉國小買到1千元的海洛因？）是有這件事情，但那是與黃
    俊斌一起合買的。（受命法官問：這次買的經過如何？）我
    用我的行動電話打給黃俊斌，但是誰接的電話，我忘記了，
    後來黃俊斌有過來接電話，我就說我要找黃俊斌一起去拿海
    洛因，對方就是黃俊斌說他聯絡看看。‥‥（受命法官問：
    黃俊斌說要去聯絡，後來如何約的？）後來同一天我打電話
    給黃俊斌，但是距離之前的電話多久，我忘記了。‥‥（受
    命法官問：然後你如何說？）就是說是否有聯絡到，黃俊斌
    說有聯絡到，然後問說要一起拿多少，我就說叫他先出，然
    後買來，我再給他錢。（受命法官問：這次你要黃俊斌先出
    多少錢？）沒有說金額。黃俊斌後來打電話來，說要我出1
    千元去買海洛因。（受命法官問：黃俊斌自己就先去向小黑
    買了？）是的。（受命法官問：你沒有與黃俊斌一起去，是
    黃俊斌自己去向小黑買的？）是的。‥‥（受命法官問：黃
    俊斌買海洛因之後，是否有打電話給你聯絡？）有。（受命
    法官問：是不是要與你約要如何拿給你？）對。（受命法官
    問：黃俊斌如何約你？）忘記了。（受命法官問：後來與黃
    俊斌約在哪裡？是不是月眉國小？）對。‥‥（受命法官問
    ：約在月眉國小的時候，黃俊斌是不是給你1包海洛因，你
    給他1千元？）對。（受命法官問：在月眉國小，黃俊斌是
    給你1包海洛因，還是你們拿1包海洛因，在現場分裝？）他
    是已經分好了。（受命法官問：有無看到黃俊斌在月眉國小
    現場分？）他拿出兩包，要我拿其中1包海洛因，我給他1千
    元。‥‥（受命法官問：既然黃俊斌是自己去向小黑買海洛
    因，你怎麼知道黃俊斌自己有無出錢？）就是跟他說一起合
    買的。‥‥（受命法官問：你96年8月24日在月眉國小跟黃
    俊斌買了3千元的海洛因，是否有此事情？）有，那是與黃
    俊斌一起合買的。‥‥（受命法官問：這次合買的詳細經過
    如何？）我打電話給黃俊斌，他們的電話，我忘記了。對方
    是誰接的，我忘記了。‥‥（受命法官問：你說的電話內容
    為何？）就是要與黃俊斌一起合買。黃俊斌有接到電話。黃
    俊斌就說他先聯絡看看。我告訴黃俊斌說一人出3千元買海
    洛因，黃俊斌說他也要買，然後我們就一起買。（受命法官
    問：黃俊斌後來是否有打電話給你？）對。‥‥（受命法官
    問：這是8月24日的事情，後來黃俊斌如何說？）忘記了。
    剛開始黃俊斌約我一起去買。‥‥（受命法官問：你有無同
    意要一起去？）沒有。（受命法官問：所以後來是黃俊斌自
    己去買海洛因？）應該是。（受命法官問：買到海洛因之後
    ，再與你約交海洛因給你？）對。（受命法官問：後來你們
    約在哪裡交海洛因？）月眉國小，他給我海洛因，我給他錢
    。（受命法官問：96年8 月24日你也沒有陪同黃俊斌一起去
    向小黑買海洛因？）是的。（受命法官問：96年8月24日你
    是讓黃俊斌自己去買，然後你在月眉國小等黃俊斌？）對。
    （受命法官問：在月眉國小向黃俊斌拿到海洛因的時候，黃
    俊斌是直接拿1包海洛因給你，還是如何？）他是拿2包海洛
    因出來給我選，兩包選1包。‥‥（審判長問：總共與黃俊
    斌合買幾次海洛因？）1 、2次。（審判長問：你剛才都說
    是在豐原的汽車旅館，黃俊斌拿海洛因給你，為何後來又說
    是在月眉國小？）那是後來。（審判長問：不是說與黃俊斌
    一起合買1、2次？）我記得的就是1、2次。（審判長問：你
    剛才本來都說是在豐原的汽車旅館，黃俊斌拿海洛因給你，
    為何後來又說是在月眉國小？）月眉國小部分是我沒有與黃
    俊斌一起去找小黑，是黃俊斌自己去找小黑買的。‥‥（審
    判長問：所以在檢察官那邊所述不實在嗎？）我都是說合買
    。（審判長問：之前檢察官那邊問你的時候，你是說買，現
    在說是合買，如何會是一樣的？提示偵訊筆錄並告以要旨）
    就是與他一起去合買的。‥‥（審判長問：那之前檢察官問
    的時候，你是騙檢察官的，9月的時候就這樣說了？）那時
    候沒有看到黃俊斌，現在有看到，所以想清楚了」云云，企
    圖誤導本院前開案件審理之正確性。
二、案經臺灣臺中地方法院檢察署檢察官於本院96年度訴字第
    4743號王秀鈴、黃俊斌等販賣第一級毒品海洛因案件之第一
    審辯論終結前，就與該案相牽連之甲○○偽證部分追加起訴
    。
    理    由
一、本案證據能力之說明
    按「被告以外之人於審判外之陳述，雖不符前4條（指刑事
    訴訟法第159條之1至第159條之4）之規定，而經當事人於審
    判程序同意作為證據，法院審酌該言詞陳述或書面陳述作成
    之情況，認為適當者，亦得為證據」，又「當事人、代理人
    或辯護人於法院調查證據時，知有第159條第1項不得為證據
    之情形，而未於言詞辯論終結前聲明異議，視為有前項之同
    意」，刑事訴訟法第159條之5第1項、第2項亦有明文。本件
    被告甲○○就檢察官提出之證據之證據能力，均未於言詞辯
    論終結前聲明異議，自視為同意，合先敘明。
二、訊據被告甲○○矢口否認有偽證犯行，辯稱：我沒有做偽證
    ，我那天說的是事實云云，惟查：
（一）黃俊斌確有如附表一編號1之1、1之2所載之時間、地點，
      王秀鈴、黃俊斌有如附表一編號1之3所載之時間、地點，
      販賣第一級毒品海洛因予甲○○等情：
    １業據本案被告甲○○於王秀鈴、黃俊斌販賣海洛因案件中
      ，以證人身分於偵訊具結證稱：（提示通聯紀錄，檢察官
      問：那些是跟奶媽他們買海洛因的時、地？）‥‥96年8
      月24日有買到，買3000元，是在甲后路的月眉國小買的，
      這次是小斌送來的。我去跟他們買有時候會用公共電話，
      7月底有跟他買一次，買1000元，都是在甲后路的月眉國
      小。96年8月初也是用公共電話跟他們買一次1000元，地
      點也是有甲后路月眉國小。總共3次，都是小斌送來的，
      ‥‥。（檢察官問：警察所提示的通訊監察譯文上面講的
      是何意義？）就是96年8月24日要跟他拿東西，我問他說
      你那邊有女生嗎？他說有啊，你是誰？我就說要跟他拿30
      00元，女生就是指毒品海洛因等語（偵24423號卷，下稱
      偵卷，第65頁），而「小斌」即指該案被告黃俊斌，亦據
      本案被告即該案證人甲○○於本院供稱在卷（本院訴4743
      卷一第128頁），復為該案被告黃俊斌所不否認，且查，
      本案被告即該案證人甲○○於本院審理該案時，雖翻異前
      詞，稱係與被告黃俊斌合買云云，然對確有在96年7月下
      旬在月眉國小即附表一編號1之1之時間地點拿1千元予黃
      俊斌，而黃俊斌再交付海洛因1包之事亦證稱在卷（本院
      訴4743卷一第141至144頁），且對有在96年8月24日在月
      眉國小跟黃俊斌取得3千元海洛因，黃俊斌有將海洛因交
      給自己（即甲○○），自己（即甲○○）亦有當場交付海
      洛因的對價3千元給黃俊斌之事亦反覆證稱在卷（本院訴
      4743卷一第145至147頁），倘非確有其事，本案被告即該
      案證人甲○○自不可能於偵訊及本院為有於附表一編號1
      之1、1之2、1之3之時地交付金錢對價予該案被告黃俊斌
      ，而該案被告黃俊斌亦有當場交付海洛因之供述，足見該
      案被告黃俊斌確有在上揭時地交付海洛因予甲○○，並當
      場收取1千元（即附表一編號1之1、1之2）、3千元（即附
      表一編號1之3）之代價，而有從事販賣海洛因之交易行為
      無訛。
    ２再該案被告王秀鈴確有與該案被告黃俊斌就附表一編號1
      之3之販賣海洛因犯行有犯意聯絡及行為分擔，除據本案
      被告即該案證人甲○○於偵訊上揭具結證稱內容（偵卷第
      65頁），提及96年8月24日之通聯內容係購買3千元的海洛
      因外，復有甲○○以其使用之0000000000之行動電話與該
      案被告王秀鈴以0000000000號行動電話於96年8月24日下
      午13時14分許之通聯紀錄可佐（偵卷第33頁），該通電話
      並有通訊監察譯文載明雙方對話為：「Ｂ：媽，你那裡有
      女生嗎？（Ａ：有！你是誰？）Ｂ：我兩個０‥‥拿3千
      。（Ａ：‥‥你騎到豐原大道。）Ｂ：好，我5分鐘後到
      了」等語，有通訊譯文可佐（警卷第110頁），而上開對
      話內容係本案被告即證人甲○○（即Ｂ）與該案被告王秀
      鈴（即Ａ）之對話，亦據該案被告王秀鈴、本案被告即該
      案證人甲○○於本院亦不否認（本院訴4743卷一第154、1
      33頁）；又對話中所指之女生，實則指海洛因，亦據該案
      被告王秀鈴於警卷陳明在卷（警卷第4頁）及該案證人甲
      ○○再於偵訊具結在卷（偵卷第65頁），該案證人甲○○
      並於本院販賣海洛因案件審理時，對當時係以自稱「我『
      控控』（臺語）」等語來表示自己，及『控控』的臺語發
      音，是『爌肉』的『爌』（臺語）發音，『控控』的臺語
      發音，也與「零」的發音一樣等情均自承在卷（本院訴47
      43卷一第139頁），更足佐證上開通訊監察譯文，雖該案
      證人甲○○自稱「我『控控』」直譯為「我兩個０（指零
      ）」，實則確係該案證人甲○○所撥打向王秀鈴購買海洛
      因之通話內容無訛；由該案被告王秀鈴在電話中對甲○○
      要求向其購買海洛因3千元之來話，立即回應指示甲○○
      至指定之購買地點，顯見該案被告王秀鈴與該次實際負責
      送交海洛因並收取對價之該案被告黃俊斌，2人間確有販
      賣海洛因之犯意聯絡及行為分擔亦明。
（二）至本案被告即該案證人甲○○於本院販賣海洛因案件中，
      確有如犯罪事實所載，一再證稱附表一編號1之1、1之2、
      1之3之時地係與該案被告黃俊斌合資購買海洛因等情 ，
      亦有販賣海洛因案件之筆錄（本院訴4743卷一第127至154
      頁）及具結結文在卷可佐（本院訴4743卷一第204頁）。
      再查：
    １倘確係合買，何以本案被告即該案證人甲○○於該案偵訊
      證述時，對「合買」乙節均未提及？再查，本案被告即該
      案證人甲○○就第1次（即附表一編號1之1）合買時，有
      無與被告黃俊斌一同前往「小黑」處購買海洛因之情形，
      於本院販賣海洛因案件證稱：（受命法官問：據你所述，
      黃俊斌這次是自己先去向小黑買海洛因之後，然後到月眉
      國小向你收錢的？）是的。（受命法官問：既然黃俊斌是
      自己去向小黑買海洛因，你怎麼知道黃俊斌自己有無出錢
      ？）就是跟他說一起合買的。（受命法官問：如何知道黃
      俊斌自己也有出錢去向小黑買海洛因？）（證人未答）等
      語（本院訴4743卷一第144頁），本案被告即該案證人甲
      ○○既未與該案被告黃俊斌一同向「小黑」購買海洛因，
      其如何能知悉該案被告黃俊斌該次確係向「小黑」購買？
      本案被告即該案證人甲○○就第3次（即附表一編號1之3
      ）合買情形，亦為大致相同之陳述，即並未隨該案被告黃
      俊斌一同前往「小黑」處購買海洛因，甚證稱：（受命法
      官問：96年8月24日既然沒有與黃俊斌一起去向小黑買，
      為何你確定黃俊斌有去向小黑買？）我不知道。（受命法
      官問：你的意思是96年8月24日你也不知道黃俊斌有無去
      向小黑買海洛因？）對等語（本院訴4743卷一第149頁）
      ，是依本案被告即該案證人甲○○前開所述，其雖一再指
      證該次係「合買」云云，然對自己何以確認該案被告黃俊
      斌亦有出資購買，均未能提出任何說明，且其就該次向該
      案被告黃俊斌所取得之海洛因，是否係該案被告黃俊斌於
      接獲電話後始另向小黑購買乙節，均不知情，其猶於本院
      販賣海洛因案件一再證稱：係合買云云，顯非可採。
    ２本案被告即該案證人甲○○於本院販賣海洛因案件審理時
      ，雖對96年8月24日之通聯譯文又證稱：（檢察官問：請
      提示警卷96年8月24日通聯紀錄，提示警卷第110頁倒數第
      2欄通聯紀錄並告以要旨，為何與王秀鈴有這樣的對話內
      容？）我是打電話要去找黃俊斌的，問他是否有聯絡好了
      。‥‥我是要問黃俊斌，但是他在睡覺，所以就問王秀鈴
      說，是否知道黃俊斌聯絡好了沒云云（本院訴4743卷一第
      133頁），且供稱：（檢察官問：你剛剛回答說沒有與王
      秀鈴在電話中提到毒品的事情，為何這通電話有，而且有
      提到價錢，還有提到豐原大道？提示）後來沒有去豐原大
      道，因為小黑沒有聯絡好。因為後來黃俊斌有打電話過來
      說，小黑沒有聯絡好，所以就沒有去了云云，惟此部分證
      述內容，亦與其自己於偵訊所證稱96年8月24日有買到海
      洛因，是被告黃俊斌送貨等語（偵卷第65頁）不符，再參
      以由該次通聯譯文內容觀之，與該案證人甲○○講電話之
      王秀鈴係直接告知甲○○前往交易地點，並未提及有詢問
      黃俊斌是否聯絡好了沒，更足佐證該案證人甲○○於本院
      販賣海洛因案件就此部分之證述內容，並非可採，應以其
      偵訊具結證稱內容，較堪採信。
（三）且查，該案被告黃俊斌於本院販賣海洛因案件中一再辯稱
      ：係與甲○○合買云云，並辯稱：是甲○○先打電話給我
      的。甲○○問我說，是不是有在賣海洛因，我說我沒有在
      賣，但是我有認識，我就跟甲○○說，要不要一起拿，因
      為我也有吸食，甲○○說好，我們就一起出錢了。‥‥是
      甲○○先打給我，那時候小黑還沒有打電話給我。（法官
      問：甲○○同意要一起出錢買海洛因，所以你再打電話給
      小黑？）不是。小黑是大概每隔兩天，大約下午5點左右
      會打電話給我，那天剛好會打電話，所以我就等小黑打電
      話過來，要甲○○等一下云云（本院訴4743卷一第13頁）
      ，惟查：
    １其與甲○○係一起向綽號「小黑」購買海洛因，並非其販
      賣海洛因予甲○○，何以其於警詢、偵訊對合買海洛因之
      事均未提出，縱其未能提出「小黑」之聯絡電話，何以亦
      未提出雙向通聯紀錄以供證明確有「小黑」之人每隔兩日
      即會主動撥打電話予自己？
    ２再該案被告黃俊斌與本案被告即該案證人甲○○於本院販
      賣海洛因案件審理時，對第1次（即附表一編號1之1之時
      間）合買海洛因之交易經過，係「被告黃俊斌先出錢購買
      ，買得海洛因後再向甲○○收取款項，或係甲○○亦有先
      行出資再向小黑購買」、係「被告黃俊斌自行向小黑購買
      海洛因再轉交甲○○，或被告黃俊斌係與甲○○一同向小
      黑購買」、「買得海洛因後，係被告黃俊斌與甲○○現場
      分裝，或係被告黃俊斌先自行分妥成2包後，由甲○○現
      場擇1包付款」等細節，所述竟均不相同，該案被告黃俊
      斌於本院販賣海洛因案件中係供稱：第一次是我、甲○○
      各出3千元，兩個人一起去臺中崇德路旁邊的汽車旅館，
      跟「小黑」買，我們共買了6千元，我們也是一起去汽車
      旅館那邊，甲○○坐在車上，沒有下車，是由我帶著6千
      元下車，我們是約在汽車旅館外面，小黑也是開車去的，
      甲○○也有看到我們交易，小黑就給我海洛因1包，大約1
      公克，我交給小黑6千元。我拿回車上之後，我就與甲○
      ○在車上用磅秤平分，那個磅秤是我的，車子也是我租的
      云云（本院訴4743卷一第12、13頁），然該案證人甲○○
      於本院販賣海洛因案件中則係證稱：（受命法官問：96年
      7月下旬，是不是有在月眉國小買到1千元的海洛因？）是
      有這件事情，但那是與黃俊斌一起合買的。‥‥我就說我
      要找黃俊斌一起去拿海洛因，對方就是黃俊斌說他聯絡看
      看。‥‥（受命法官問：黃俊斌說要去聯絡，後來如何約
      的？）後來同一天我打電話給黃俊斌，但是距離之前的電
      話多久，我忘記了。‥‥（受命法官問：然後你如何說？
      ）就是說是否有聯絡到，黃俊斌說有聯絡到，然後問說要
      一起拿多少，我就說叫他先出，然後買來，我再給他錢。
      （受命法官問：這次你要黃俊斌先出多少錢？）沒有說金
      額。黃俊斌後來打電話來，說要我出1千元去買海洛因。
      （受命法官問：黃俊斌自己就先去向小黑買了？）是的。
      （受命法官問：你沒有與黃俊斌一起去，是黃俊斌自己去
      向小黑買的？）是的。‥‥（受命法官問：黃俊斌買海洛
      因之後，是否有打電話給你聯絡？）有。‥‥（受命法官
      問：約在月眉國小的時候，黃俊斌是不是給你1包海洛因
      ，你給他1千元？）對。（受命法官問：在月眉國小，黃
      俊斌是給你1包海洛因，還是你們拿1包海洛因，在現場分
      裝？）他是已經分好了。（受命法官問：有無看到黃俊斌
      在月眉國小現場分？）他拿出兩包，要我拿其中1包海洛
      因，我給他1千元云云（本院訴4743卷一第141至144頁）
      ，2人就上開購買海洛因之情形於本院販賣海洛因案件審
      理之所述諸多不符，更足佐證該案被告黃俊斌及該案證人
      甲○○於本院販賣海洛因案件所述第1次交易係屬合買乙
      節，並非可採。
    ３該案被告黃俊斌於販賣海洛因案件又辯稱：（指第2次）
      是甲○○直接去跟小黑交易的，因為甲○○告訴我說，他
      想要去認識小黑。‥我跟甲○○見面的時候，我們就有說
      好要各出2千元，我當場就拿2千元給甲○○，甲○○就再
      拿4千元給小黑，買了1包海洛因，這是現場一手交錢，一
      手交貨的，我也有在現場看到。海洛因是小黑交給甲○○
      的，我距離他們不到5公尺。‥‥應該是小黑就有留甲○
      ○的電話了云云（本院訴4743卷一第14、15頁），然倘第
      2次之交易，小黑已與甲○○進行交易，而認識甲○○並
      留有甲○○的電話，則甲○○於第3次再需要海洛因時，
      其直接向「小黑」購買即可，何須再聯絡該案被告黃俊斌
      是否要合資，再由甲○○出面向「小黑」購買？是該案被
      告黃俊斌於本院販賣海洛因案件中翻異前詞，辯稱：係與
      甲○○合資購買云云，及該案證人甲○○於販賣海洛因案
      件證述：係合買云云，均非可採。
    ４至該案被告黃俊斌雖亦就附表一編號1之3部分亦辯稱：係
      與甲○○合資購買云云，然就該次合買之經過、該次係「
      黃俊斌或甲○○出面向小黑購買海洛因」、「是甲○○將
      海洛因交給黃俊斌，或係黃俊斌將海洛因交給甲○○」等
      節，該案被告黃俊斌與該案證人甲○○於本院所述均不相
      符，該案被告黃俊斌於本院供稱：（法官問：第3次你與
      甲○○合買海洛因的經過？）96年8月20幾日的時候，這
      次是甲○○自己打電話給我的0000000000電話，電話是我
      接的，甲○○問我說這次有沒有要買，我就說好，然後甲
      ○○就說那就各出2千元好了，我就叫甲○○來豐原星宿
      汽車旅館外面找我，然後我就拿2千元給甲○○，然後甲
      ○○就告訴我說，他拿到海洛因的時候，會打電話給我，
      然後拿給我，我就說好，我就等他回來，我大概等了2個
      小時，至於甲○○去哪裡買，向何人買，我就不知道了云
      云（本院訴4743卷一第15、16頁），惟該案證人甲○○於
      本院販賣海洛因案件中則就該次購買經過證稱：（受命法
      官問：是否確定96年8月24日在月眉國小，有向黃俊斌拿
      到1包海洛因？）對。（受命法官問：這次買的經過如何
      ？）我忘記了。‥‥（受命法官問：你說的電話內容為何
      ？）就是要與黃俊斌一起合買。黃俊斌有接到電話。黃俊
      斌就說他先聯絡看看。我告訴黃俊斌說一人出3千元買海
      洛因，黃俊斌說他也要買，然後我們就一起買。（受命法
      官問：黃俊斌後來是否有打電話給你？）對。‥‥（受命
      法官問：你有無同意要一起去？）沒有。（受命法官問：
      所以後來是黃俊斌自己去買海洛因？）應該是。（受命法
      官問：買到海洛因之後，再與你約，交海洛因給你？）對
      。（受命法官問：後來你們約在哪裡交海洛因？）月眉國
      小，他給我海洛因，我給他錢。（受命法官問：96年8月
      24日你也沒有陪同黃俊斌一起去向小黑買海洛因？）是的
      。（受命法官問：96年8月24日你是讓黃俊斌自己去買，
      然後你在月眉國小等黃俊斌？）對。（受命法官問：在月
      眉國小向黃俊斌拿到海洛因的時候，黃俊斌是直接拿1包
      海洛因給你，還是如何？）他是拿2包海洛因出來給我選
      ，兩包選1包等語（本院訴4743卷一第147至149頁），倘
      確係合資購買，何以就何人出面向「小黑」購買海洛因之
      經過等情，竟能為上開迥異之陳述，更足佐證2人並非合
      資購買，該案被告黃俊斌於本院所辯及該案證人甲○○於
      本院販賣海洛因案件中所為證述，並非可採。
（四）另該案被告王秀鈴雖否認有販賣海洛因予甲○○之事，然
      倘確無此事，何以該案證人甲○○於該案偵訊時就96年8
      月24日之通聯內容係購買海洛因等情供述在卷，且該案被
      告王秀鈴於96年8月24日13時許接獲甲○○之上開電話時
      ，於電話內容中隨即指示甲○○至交易地點？是該案被告
      王秀鈴空言否認，及本案被告即該案證人甲○○於販賣海
      洛因案件證稱王秀鈴未販賣海洛因云云，顯與事實並不相
      符，均非可採。
（五）證人之地位，在於就其親所見聞及經歷之事項而為證述，
      是其對於有無見聞、經歷及其經過等情節，應能就事實之
      梗概為具體明確之陳述，且即便證人對於待證事實已記憶
      模糊或不復記憶，其亦應如實證述「不記得」、「忘記了
      」等語。而事實真相只有一個，證人就事實之「有無」及
      其大方向之內容，應無前後明顯兩極化、矛盾陳述之可能
      。且證人對於細節之證述，或有時會因時間久遠、記憶模
      糊等因素而有所出入，然在依經驗法則或論理法則之推論
      下，尚能理解其出入之原由，惟「究竟有無」、「是非真
      假」之事實出現及其梗概，即不應出現前後對立、兩極化
      之證詞。況於客觀情境上，現今之法庭活動，證人在供前
      或供後具結前，法官及檢察官依刑事訴訟法第187條第1項
      規定，即已告知證人具結之義務及偽證之處罰，且依刑事
      訴訟法第189條第1項、第2項及第3項之規定，具結應於結
      文內記載當據實陳述，決無匿、飾、增、減等語；其於訊
      問後具結者，應記載係據實陳述，並無匿、飾、增、減等
      語。且結文應命證人朗讀、簽名、蓋章或按指印。故證人
      在作證時，應已明瞭其具結之義務及偽證之處罰，自亦有
      一定之心理強制力趨使其據實陳述。則在此客觀程序下所
      為之證述，其主觀上亦當係出於審慎之思考或回憶下所為
      。卻又出現前後對立、兩極化之證詞，足徵其有虛偽陳述
      之偽證意向與故意，被告甲○○於販賣海洛因案件中，竟
      就該案被告王秀鈴、黃俊斌是否有附表一編號1之1、1之2
      、1之3販賣海洛因之犯行，刻意證稱係與該案被告黃俊斌
      合買云云，刻意證稱：該案被告王秀鈴、黃俊斌未販賣海
      洛因云云，而為與事實不同之陳述，其顯出於偽證犯意，
      亦堪認定。
（六）至公訴人雖認該販賣海洛因案件之犯罪事實係王秀鈴、黃
      俊斌、陳淙熒均有為附表一編號1之1、1之2、1之3之犯行
      云云，惟經本院對該案審理結果，認僅該案被告黃俊斌為
      附表一編號1之1、1之2之販賣第一級毒品海洛因犯行，被
      告王秀鈴、黃俊斌為附表一編號1之3之販賣第一級毒品海
      洛因犯行，亦有本院96年度訴字第4743號判決在卷可佐，
      是公訴人就此部分所認顯係有誤，惟無礙被告甲○○本件
      偽證犯行之成立，併此敘明。
    綜上所述，被告甲○○確有為上揭偽證之事，其猶於辯稱：
    並無偽證云云，並非可採。事證明確，被告上揭偽證犯行已
    堪認定。
三、按所謂偽證，係指證人對於所知實情故作虛偽之陳述而言，
    不包括證人根據自己之意見所作之判斷在內；刑法上之偽證
    罪，不以結果之發生為要件，一有偽證行為，無論當事人是
    否因而受有利或不利之判決，均不影響其犯罪之成立。而該
    罪所謂於案情有重要關係之事項，則指該事項之有無，足以
    影響於裁判之結果者而言，最高法院69年臺上字第1506號、
    71年臺上字第8127號判例參照。核被告甲○○所為，係犯刑
    法第168條之偽證罪。爰審酌被告犯罪之動機、目的、手段
    、其等品行及智識程度、所為嚴重危害司法審判之正確性、
    其偽證之情節甚重，及其犯後態度不佳，猶未見悔意等一切
    情狀，量處如主文所示之刑。
據上論斷，應依刑事訴訟法第265條第1項、第299條第1項前段，
刑法第168條，判決如主文。
中    華    民    國    97    年    5     月    20    日
                   刑事第十庭  審判長法  官  賴妙雲
                                     法  官  陳得利
                                     法  官  黃家慧
上正本證明與原本無異。
如不服本判決，應於收受送達後10日內向本院提出上訴書狀（應
敘述具體理由並附繕本）。
上訴書狀如未敘述理由，應於上訴期間屆滿後20日內補提理由書
於本院。
                                     書記官  陳靖騰
中    華    民    國    97    年    5     月    20    日
附表一
┌──┬───┬──┬─────┬────────────┐
│編號│行為人│時間│地      點│方                    法│
├──┼───┼──┼─────┼────────────┤
│1之1│黃俊斌│96年│臺中縣后里│黃俊斌基於意圖營利以販賣│
│    │      │7月 │鄉○○路月│海洛因之犯意，以新臺幣  │
│    │      │下旬│眉國小    │1000元（下同）之價格販賣│
│    │      │    │          │第一級毒品海洛因1包（重 │
│    │      │    │          │量不詳）予甲○○，並當場│
│    │      │    │          │收取對價1000元而完成交易│
│    │      │    │          │。                      │
│    │      │    │          │                        │
│    │      │    │          │                        │
│    │      │    │          │                        │
│    │      │    │          │                        │
├──┼───┼──┼─────┼────────────┤
│1之2│黃俊斌│96年│臺中縣后里│黃俊斌基於意圖營利以販賣│
│    │      │8月 │鄉○○路月│海洛因之犯意，以1000元代│
│    │      │初某│眉國小    │價販賣第一級毒品海洛因1 │
│    │      │日  │          │包（重量不詳）予甲○○，│
│    │      │    │          │並當場收取對價1000元而完│
│    │      │    │          │成交易。                │
│    │      │    │          │                        │
│    │      │    │          │                        │
│    │      │    │          │                        │
│    │      │    │          │                        │
│    │      │    │          │                        │
├──┼───┼──┼─────┼────────────┤
│1之3│王秀鈴│96年│臺中縣后里│黃俊斌與王秀鈴基於意圖營│
│    │黃俊斌│8月 │鄉○○路月│利以販賣海洛因之犯意聯絡│
│    │      │24日│眉國小    │，由綽號「焢焢」（臺語）│
│    │      │13時│          │之甲○○以0000000000號行│
│    │      │許  │          │動電話撥打至0000000000與│
│    │      │    │          │王秀鈴約定交易地點及海洛│
│    │      │    │          │因價格後，由黃俊斌至約定│
│    │      │    │          │地點以1包3000元之價格， │
│    │      │    │          │販賣海洛因1包（重量不詳 │
│    │      │    │          │）予甲○○，並當場收取對│
│    │      │    │          │價3000元，而完成交易。  │
│    │      │    │          │                        │
└──┴───┴──┴─────┴────────────┘
附錄論罪科刑法條
中華民國刑法第168條
（偽證罪）
於執行審判職務之公署審判時或於檢察官偵查時，證人、鑑定人
、通譯於案情有重要關係之事項，供前或供後具結，而為虛偽陳
述者，處7年以下有期徒刑。


司法院資訊處製作；財團法人民間司法改革基金會備份。
